臺灣臺中地方法院刑事判決　　　　　96年度易字第2134號
公　訴　人　臺灣台中地方法院檢察署檢察官
被　　　告　甲○○
　　　　　　　　　　國民
上列被告因詐欺案件，經檢察官提起公訴（96年度偵字第2752號
），並經該署檢察官追加起訴（96年度偵字第5233號），本院判
決如下：
    主  文
甲○○幫助意圖為自己不法之所有，以詐術使人將本人之物交付
，處有期徒刑月，如易科罰金，以新臺幣壹仟元折算壹日；又
幫助意圖為自己不法之所有，以詐術使人將本人之物交付，處有
期徒刑月，如易科罰金，以新臺幣壹仟元折算壹日；應執行有
期徒刑伍月，如易科罰金，以新臺幣壹仟元折算壹日。
    事  實
一、（一）、甲○○於民國（下同）九十五年十一月二日，見報
    紙分類廣告刊登之代辦貸款廣告，而依廣告所載電話與一名
    姓名年籍均不詳之年約三十餘歲之綽號「陳先生」之成年男
    子取得聯繫，該姓名年籍不詳之成年男子即要求甲○○，須
    提供其個人帳戶之存摺、提款卡、印章及密碼始可辦理貸款
    ，甲○○雖可預見一般徵求他人金融帳戶使用之行徑，常與
    財產犯罪所需有密切之關聯，亦可預見該姓名年籍不詳之成
    年男子取得其帳戶存摺、提款卡、印章及密碼之目的係為掩
    飾不法犯行，避免有偵查犯罪權限之執法人員循線查緝，以
    確保犯罪所得之不法利益，並掩人耳目，竟仍以縱有人以其
    金融帳戶作為詐欺取財之犯罪工具，亦不違背其本意之幫助
    犯意，於九十五年十一月六日下午十七時許在中山高速公路
    彰化縣溪湖交流道附近，將其於同日向新竹國際商業銀行西
    屯分行（以下簡稱新竹商銀西屯分行）申請設立之帳號：0
    0000000000000號帳戶之存簿及提款卡、印章
    及密碼交付予前開年籍不詳之陳姓成年男子，該陳姓成年男
    子並當場交付新台幣（下同）一萬元給甲○○。嗣取得甲○○前揭帳戶存摺、提款卡、印章及密碼等物之人，即獨自或
    與他人基於意圖為自己不法所有之犯意聯絡，於九十五年十
    一月八日上午九時三十分許撥打丙○○電話，並向丙○○詐
    稱其手機電話費未繳，致丙○○陷於錯誤，於同日上午十一
    時四十分許至彰化縣和美鎮第一商業銀行和美分行匯款十五
    萬元轉入甲○○上開帳戶內，後上揭行詐騙之人旋即於當日
    將丙○○轉入之款項領出。嗣經丙○○發覺有異，始知受騙
    ，並報警查知上情。（二）、甲○○再於九十五年十一月七
    日，見報紙分類廣告刊登之代辦貸款廣告，而依廣告所載電
    話與一名姓名年籍均不詳之年約三十餘歲之綽號「陳先生」
    之成年男子取得聯繫，該姓名年籍不詳之成年男子即要求甲○○，須提供其個人帳戶之存摺、提款卡、印章及密碼始可
    辦理貸款，甲○○雖可預見一般徵求他人金融帳戶使用之行
    徑，常與財產犯罪所需有密切之關聯，亦可預見該姓名年籍
    不詳之成年男子取得其帳戶存摺、提款卡、印章及密碼之目
    的係為掩飾不法犯行，避免有偵查犯罪權限之執法人員循線
    查緝，以確保犯罪所得之不法利益，並掩人耳目，竟仍以縱
    有人以其金融帳戶作為詐欺取財之犯罪工具，亦不違背其本
    意之幫助犯意，於九十五年十一月十日下午十七時許在中山
    高速公路彰化縣溪湖交流道附近，將其於同年月八日向萬泰
    商業銀行逢甲分行（以下簡稱萬泰逢甲分行）申請開設之帳
    號：000000000000帳戶之存簿及提款卡、印章
    及密碼交付予前開姓名年籍不詳之成年男子，該成年男子並
    當場交付五千元給甲○○。嗣取得甲○○前揭帳戶存摺、提
    款卡、印章及密碼等物之人，即獨自或與他人共同基於意圖
    為自己不法所有之犯意聯絡，於九十五年十一月十四日下午
    十三時三十分許撥打乙○○電話，並向乙○○詐稱其身分證
    被盜用，電話費未繳，致乙○○陷於錯誤，於同日下午十四
    時三十分許至台中市合作金庫匯款十二萬九千元轉入甲○○
    上開帳戶內，後上揭行詐騙之人旋即於當日將乙○○轉入之
    款項領出。嗣經乙○○發覺有異，始知受騙，並報警查知上
    情。
二、案經乙○○訴由台中市警察局第六分局報請臺灣臺中地方法
    院檢察署檢察官偵查起訴，並經丙○○訴由台中市警察局第
    六分局報請該署檢察官追加起訴。
    理  由
一、被告甲○○一人觸犯二罪在案，經核符合追加起訴之法律規
    定，自應准許，合先敘明。
二、訊據被告甲○○對於上揭事實坦承不諱，核與告訴人乙○○
    、丙○○所指訴之情節相符，並有上開新竹商銀西屯分行帳
    戶帳號：00000000000000號帳戶係被告甲○○本人申請開立之帳戶所有人基本資料、上開萬泰逢甲分行
    帳戶帳號：000000000000號帳戶係被告甲○○
    本人申請開立之帳戶所有人基本資料各一份、告訴人丙○○
    受詐騙而匯款之第一商業銀行和美分行匯款回條一紙、上開
    新竹商銀西屯分行帳戶之交易明細資料一份、告訴人乙○○
    受詐騙而匯款之合作金庫銀行匯款回條一紙、上開萬泰逢甲
    分行帳戶之交易明細資料一份等在卷足資佐證。且衡諸：（
    １）、銀行開設帳戶，請領存摺、提款卡之事，係針對個人
    身分之社會信用而予資金流通，具有強烈之屬人性，且今日
    一般人至金融機關如銀行、郵局等開設帳戶並非難事，苟非
    供洗錢或犯罪等不法目的，依一般社會經驗法則判斷，實無
    必要隱匿自己名義帳戶而以每個帳戶一萬元或五千元之代價
    購買他人帳戶使用；（２）、被告係與素不相識之人聯絡提
    供帳戶事宜，衡之常情，如此悖離常態之交易行為，被告係
    成年且智力正常之人，當可預見稱承租帳戶之人係欲供做非
    法使用，此當為被告所預見；（３）、且近來詐欺集團詐取
    財物、竊車恐嚇取財及利用「刮刮樂」等名義詐欺取財之犯
    罪類型層出不窮，該等犯罪，多數均係利用他人帳戶作為恐
    嚇取財或詐欺所得財物之出入帳戶，並經媒體廣為披載，被
    告縱使並不確知所為詐取財物之對象為何，亦無法確知如何
    詐欺取財之具體內容，惟對前開之帳戶，將遭人作為詐欺取
    財犯行所得財物匯入及提領之工具使用，應足以有概括之認
    識，且可預見其發生；（４）、至報稅、買賣股票等用途者
    所需要的是人頭，與存摺、提款卡多無直接關係，此為眾所
    周知之事，被告應亦無例外。是本件被告將前揭存摺、提款
    卡、印章連同密碼及語音查詢密碼出售予前開成年男子使用
    ，既未能供明有何正當之理由，其應可預見前揭存摺、提款
    卡、印章連同密碼及語音查詢密碼將遭利用作為財產上犯罪
    之工具無疑。又按刑法上之故意，分為直接故意（確定故意
    ）與間接故意（不確定故意），行為人對於構成犯罪之事實
    ，明知並有意使其發生者為直接故意。行為人對於構成犯罪
    之事實，預見其發生而其發生並不違背其本意者為間接故意
    ；而間接故意與有認識的過失之區別，在於二者對構成犯罪
    之事實雖均預見其能發生，但前者對其發生並不違背其本意
    ，後者則確信其不發生。且幫助犯之成立，以行為人主觀上
    認識被幫助者正欲從事犯罪或係正在從事犯罪，且該犯罪有
    既遂之可能，而其行為足以幫助他人實現構成要件者，即具
    有幫助故意，並不以行為人確知被幫助者係犯何罪名為必要
    。至於行為人在正犯實施犯罪前為幫助行為者，則構成事前
    幫助犯。又今日一般人至金融機關如銀行、郵局等開設帳戶
    使用，係極為方便容易且迅速之事，如有使用金融存款帳戶
    之正當用途，自以使用其本人或可信賴之親友申請之帳戶，
    最為便利安全，且若非具意圖以他人帳戶從事不法用途，並
    藉以逃避查緝，自無使用他人帳戶之理。是依一般人通常之
    知識、經驗，均應知任意提供自己帳戶予無信賴關係之他人
    使用，易致他人藉該帳戶取得不法犯罪所得，且欲以之隱匿
    帳戶內資金之實際取得人身分；衡諸情理，被告係年滿二十
    五歲之成年人，有個人基本資料查詢結果一紙在卷足憑，對
    此自難諉為不知。而近年來詐欺取財之犯罪類型層出不窮，
    該等犯罪，多數均係利用他人帳戶作為詐欺所得財物之匯款
    帳戶，並經媒體廣為披載，被告縱使並不確知所提供之帳戶
    ，係遭他人用以對被害人詐欺取財，亦無法確知取得帳戶之
    人係以何種方法於何時地為詐欺取財之具體內容，惟對於其
    所提供之上揭帳戶，將遭人作為詐欺取財犯行所得財物匯入
    及提領之工具使用，應有概括之認識，且可預見其發生，竟
    仍同意提供，顯對帳戶供他人取得不法犯罪所得之用，亦不
    違背被告本意，即被告並非確信帳戶不至遭利用為犯罪之用
    ，仍將帳戶提供他人，足認被告應具幫助犯罪之不確定故意
    。被告自白核與事實相符，堪予採信。至被告出售前揭存摺
    、提款卡、印章連同密碼及語音查詢密碼，既非詐欺取財罪
    構成要件之行為，且查無任何證據足資證明被告與前揭購買
    之集團男子間有何詐欺取財之犯意聯絡，足認被告應僅係幫
    助行為（參臺灣高等法院臺中分院九十一年度上易字第一七
    一五號刑事判決）。本件事證至臻明確，被告甲○○犯行均
    洵堪認定。
三、查前揭詐騙集團成員，基於為自己不法所有之犯意，以前揭
    詐欺之方式，使告訴人乙○○、丙○○陷於錯誤，而將本人
    之財物交付，其等所為，係觸犯刑法第三百三十九條第一項
    之詐欺取財罪。按刑法上之幫助犯，係指以幫助之意思，對
    於正犯資以助力，而未參與實施犯罪之行為，且幫助犯之幫
    助行為，對於正犯之犯罪實施，僅須具有助成或促成之作用
    為已足，不以具體之有效性為要件。本件被告甲○○將存摺
    、提款卡、連同密碼出售予前揭詐騙集團供詐欺取財使用，
    其本身並未參與詐欺取財之犯罪行為，顯係以幫助之意思，
    參與詐欺取財構成要件以外之行為，為幫助犯，核其所為，
    係犯刑法第三十條第一項前段、第三百三十九條第一項之幫
    助詐欺取財罪。被告所犯上開二罪，犯意各別，犯罪構成要
    件不同，應予分論併罰。又被告幫助他人犯詐欺取財罪，為
    從犯，均應依刑法第三十條第二項之規定減輕其刑。爰審酌
    被告甲○○犯罪之動機係因貪圖小利，擅自出售帳戶供他人
    非法使用，助長社會犯罪風氣，且可能導致追緝犯罪之困難
    ，讓真正犯罪者逍遙法外，惟念及被告本身並未實際參與本
    件詐欺取財之犯行，責難性較小，且其犯罪所獲不多、犯罪
    目的、手段、被告品行尚佳，並無不良前科，詳如前述，此
    有台灣台中地方法院檢察署刑案資料查註紀錄表一份在卷可
    按、所生危害及犯罪後坦認罪愆，頗具悔意，然犯罪後迄今
    仍未與告訴人乙○○、丙○○達成民事和解，取得諒解等一
    切情狀，分別量處如主文所示之刑，並均諭知易科罰金之折
    算標準，及定其應執行刑，以資懲儆。
據上論斷，應依刑事訴訟法第二百九十九條第一項前段、第二百
六十五條、第七條第一款、刑法第三百三十九條第一項、第三十
條第一項前段、第三十條第二項、第四十一條第一項前段、第五
十一條第五款、刑法施行法第一條之一第一項、第二項前段，判
決如主文。
中　　華　　民　　國　　96　　年　　5 　　月　　28　　日
                  刑事第六庭    審判長法  官　洪俊誠
                                      法　官　高英賓
                                      法　官　戴博誠
以上正本證明與原本無異。
如不服本判決，應於判決送達後十日內向本院提出上訴狀，上訴
於臺灣高等法院臺中分院(須附繕本)。
                                      書記官　蕭榮峰
中　　華　　民　　國　　96　　年　　5 　　月　　28　　日
附錄論罪科刑實體法條文：
刑法第339條（普通詐欺罪）：
意圖為自己或第三人不法之所有，以詐術使人將本人或第三人之
物交付者，處5年以下有期徒刑、拘役或科或併科1千元以下罰金
。
（罰金部份業經刑法施行法第一條之一第二項前段提高30倍為新
台幣3萬元）
以前項方法得財產上不法之利益或使第三人得之者，亦同。
前二項之未遂犯罰之。
刑法第30條：
幫助他人犯罪者，為從犯。雖他人不知幫助知情者，亦同。
從犯之處罰，得按正犯之行減輕之。
刑法施行法第一之一條（95年06月14日修正）：
中華民國九十四年一月七日刑法修正施行後，刑法分則編所定罰
金之貨幣單位為新臺幣。
九十四年一月七日刑法修正時，刑法分則編未修正之條文定有罰
金者，自九十四年一月七日刑法修正施行後，就其所定數額提高
為三十倍。但七十二年六月二十六日至九十四年一月七日新增或
修正之條文，就其所定數額提高為三倍。
